臺灣高雄地方法院民事判決
111年度雄簡字第544號
原      告  遠大事業有限公司

法定代理人  謝慧俐  
被      告  鴻展建設股份有限公司


法定代理人  曾張雪美

訴訟代理人  柯舜元  
上列當事人間請求給付服務費事件，經本院於民國111 年7 月14
日言詞辯論終結，判決如下：
    主      文
被告應給付原告新臺幣肆拾柒萬貳仟元，及自民國一一一年一月
二十一日起至清償日止，按週年利率百分之五計算之利息。
訴訟費用由被告負擔。
本判決第一項得假執行，但被告以新臺幣肆拾柒萬貳仟元供擔保
後免為假執行。
    事實及理由
一、原告主張：伊受被告委託代理銷售坐落於高雄市小港區港墘
    段11筆土地上共11戶之「名港首席」建案，兩造於民國109 
    年11月1 日簽立廣告行銷代理合約書（下稱系爭代銷合約）
    ，約定銷售期間自即日起至110 年5 月16日止，共6 個半月
    期間，代銷服務費則以各戶之成交總金額2%計算。伊於110 
    年2 月26日代為銷售編號B2即門牌號碼高雄市○○區○○街000 
    號房屋予訴外人即買受人陳麗華，嗣陳麗華以風水考量為由
    ，請求加價換購編號B3即門牌號碼高雄市○○區○○街000 ○0 
    號房屋（下稱系爭房屋），惟因貸款成數不足，故由其胞妹
    即訴外人陳麗淑出名以總價新臺幣（下同）2,360萬元簽立
    系爭房屋買賣契約（下稱系爭A 契約），被告亦於110 年9 
    月10日交屋完畢，依約被告應給付代銷費用472,000 元予伊
    ，然被告卻拒絕付款，為此，爰依系爭合約及民法第565 條
    之規定，提起本訴等語。並聲明：被告應給付原告472,000 
    元，及自起訴狀繕本送達翌日起至清償日止，按週年利率5%
    計算之利息。
二、被告則以：伊有與原告簽立系爭代銷合約，原告固曾於110 
    年2 月24日代為銷售「名港首席」建案1 戶（嗣標的物由編
    號B2棟換B3棟），並與買受人陳麗淑完成簽立系爭A 契約，
    然原告現場銷售人員未核實陳麗淑之付款能力及貸款條件，
    逕誆稱保證銀行核撥貸款成數可達總價8 成，致使陳麗淑草
    率簽訂買賣合約，而陷入銀行核貸成數不足，又無法補足自
    備款差額之窘境。嗣伊於110 年5 月26日以新興郵局第909 
    號存證信函為附條件解除系爭A 契約之意思表示通知陳麗淑
    ，雙方遂於110 年6 月24日解除系爭A 契約，惟陳麗淑不甘
    受有違約損失，雙方復於110 年8 月4 日重行議定買賣新約
    （下稱系爭B 契約）。又兩造間系爭代銷合約已於110 年2 
    月28日即協議終止，原告違反系爭代銷合約及誠信原則在先
    ，系爭B 契約亦不能視為原告銷售期間內所完成之銷售戶，
    原告主張即屬無據等語置辯，並聲明：原告之訴駁回。
三、不爭執事項：
　㈠兩造有簽立系爭代銷合約。
　㈡訴外人陳麗華於系爭代銷合約約定期間，曾於110 年2 月26
    日透過原告以陳麗淑之名義向被告簽立系爭A 契約購買系爭
    房屋，嗣因貸款成數不足之故，先與被告共同於110 年6 月
    24日向高雄市稅捐稽徵處以合意解除系爭A 契約為由申報撤
    銷契稅，復於110 年7 月30日就系爭房屋簽立系爭B 契約，
    並於110 年8 月12日完成登記。
　㈢若陳麗淑（或陳麗華）購買之系爭房屋係由原告依系爭代銷
    合約所售出，原告可取得系爭房屋買賣總價2%之廣告行銷費
    472,000 元。
四、得心證之理由：
　　本件原告主張其與被告有簽立系爭代銷合約，為被告所不爭
    執，堪信為真實。又原告主張其依系爭代銷合約約定，代為
    銷售系爭房屋，被告業已與買受人陳麗淑（實際出資者為陳
    麗華）簽立系爭A 契約，並於110 年9 月10日完成交屋，故
    得向被告請求給付服務費，則為被告所否認，並以前詞置辯
    ，是本件爭點為：㈠兩造依系爭代銷合約所約定原告之廣告
    行銷售出房屋之真意為何？原告是否負有協助客戶完成貸款
    、協助辦理客戶的交屋事宜，作為請求廣告行銷費用之前提
    條件？㈡本件陳麗淑（或陳麗華）購買之系爭房屋是否屬於
    前項由原告行銷售出之房屋，而得由原告請求被告給付廣告
    行銷費用472,000 元？茲分述如下：
　㈠兩造依系爭代銷合約所約定原告之廣告行銷售出房屋之真意
    為何？原告是否負有協助客戶完成貸款、協助辦理客戶的交
    屋事宜，作為請求廣告行銷費用之前提條件？
　1.按當事人互相表示意思一致者，無論其為明示或默示，契約
    即為成立，民法第153 條定有明文。次按解釋契約，應探求
    當事人立約之真意，以過去事實及其他一切證據資料為斷定
    標準，不能拘泥文字致失真意，即解釋契約，應斟酌訂立契
    約當時及過去之事實暨交易上習慣，依誠信原則，從契約之
    主要目的，及經濟價值作全盤之觀察（最高法院85年度台上
    字第517 號判決意旨參照）。如兩造就其真意有爭執時，應
    從該意思表示所根基之原因事實、經濟目的、一般社會之理
    性客觀認知、經驗法則及當事人所欲使該意思表示發生之法
    律效果而為探求，並將誠信原則涵攝在內，藉以檢視其解釋
    結果對兩造之權利義務是否符合公平正義。（最高法院96年
    度台上字第286 號民事判決要旨參照）。
　2.經查，兩造所簽訂之系爭代銷合約第1 條、第2 條約定：「
    甲方（即被告）所有之不動產透天成屋：名港首席…，甲方
    委託代理廣告行銷之戶數共11戶，廣告行銷總金額為2 億7,
    000 萬元整」、「代理廣告行銷期間經雙方洽定：㈠自109 
    年11月1日起至110 年5 月16日止共6 個半月。㈡甲方若在廣
    告行銷期限內自行售出本案任何一戶，甲方同意支付成交總
    金額之2%服務費給乙方（即原告）」，有系爭代銷合約在卷
    可稽（見本院卷一第24頁、第25頁），足見兩造係約定由原
    告於系爭代銷合約存續期間，為被告企劃及代理銷售「名港
    首席」建案11戶，如原告促成銷售使被告與客戶完成簽約，
    即得向被告請求給付代銷費用。
　3.被告雖抗辯原告依系爭代銷合約，負有核實陳麗淑之付款能
    力及貸款條件之責任，卻疏未注意，致陳麗淑簽約後無法履
    行而與被告合意終止系爭A 契約，認原告有違系爭代銷合約
    之義務云云，然依系爭代銷合約第3 條、第9 條約定：「廣
    告行銷預算編列：本案乙方採代銷方式做行銷，由甲方製作
    廣告行銷預算之編列，乙方協助執行，全案廣告費用由甲方
    支付」、「㈠甲方支付廣告行銷預算編列包含所有廣告預算
    編列項目及文案設計企劃費、廣告製作費等等。㈡乙方支付
    ：行銷人員薪資獎金、人事費用、接待中心水電雜支」（見
    本院卷一第24頁、第25頁），足見系爭代銷合約內容架構可
    再細分如下：其一為廣告行銷宣傳，由被告編列預算，原告
    則負責發想企劃行銷，相關費用由被告負擔；其二則為居間
    代銷，由原告負責媒合被告與潛在買受人，如被告能因此與
    買受人成立買賣契約，出售該建案標的物，原告即可按件獲
    取依前述買賣契約議定總價之2%作為服務報酬。此觀系爭合
    約書第10條亦約定原告提供之服務包括企劃作業、廣告行銷
    作業、協助收取訂金、協同被告與客戶訂立買賣契約書、應
    協助被告辦理客戶交屋事宜等語甚明，而就該條款中「協助
    」、「協同」之文義解釋，益徵原告僅係協助被告與買受人
    訂立買賣契約及交屋事宜，核與系爭A 契約、B 契約之當事
    人為被告與買受人陳麗華或陳麗淑，被告始終為出售系爭房
    屋之權利義務主體乙情相符，是原告依系爭代銷合約實不負
    協助陳麗淑完成貸款之責，被告將陳麗淑簽立系爭A 契約後
    無法履行之責任歸屬原告違反系爭代銷合約之義務，已難認
    為可採。
　4.又原告代理銷售系爭房屋予出名人陳麗淑（實際買受人為陳
    麗華）並促成其與被告簽訂系爭A 契約後，雖仍持續為陳麗
    華等人協助辦理貸款，並請陳麗華提供其及家人之資力狀況
    資料供金融機構審核，惟依前揭說明，原告並無協同辦理貸
    款之義務，且原告並非銀行業者，只能向與被告合作之往來
    銀行詢問或是依其自身輔佐之經驗供被告判斷系爭房屋實際
    出資者即陳麗華或系爭A 契約買受人陳麗淑之履約能力，尚
    不就陳麗華或陳麗淑評估自身所能負擔的自備款成數，以及
    銀行是否核撥足額成數貸款負保證之責，況金融機構核貸與
    否有其內部判斷標準，會依系爭房屋概況，貸款當事人之職
    業、資力條件審核後有所異同，非原告於居間媒合被告與陳
    麗淑簽立系爭A 契約時即得以預見，另據被告辯稱系爭房屋
    依系爭A 契約之條件，銀行核撥貸款數額為總價金7 成即1,
    635萬元，尚有不足額為275 萬元，雖未達到三方期待之貸
    款8 成數額，仍難謂有顯然異常或不合理之情事，被告空言
    泛稱原告違反居間人之調查義務，尚屬無據，且因系爭A 契
    約第4 條已有明定若貸款金額少於預定貸款金額時，買方亦
    得以現金補足之（本件則係陳麗淑以自己與被告董事長間「
    私人」借貸之225 萬元款項以彌補貸款之不足，且就系爭B 
    契約所約定之買賣價金從形式上觀之，確實係由陳麗淑自備
    之資金來源補足買賣總價金2,360 萬元與銀行核撥貸款1,63
    5 元間之差額，對於被告公司並不生何影響），尚不致因此
    致生危害於被告或是影響交易安全，是原告既有覓得買主並
    完成銷售簽約服務，即已履行系爭代銷合約約定之代理銷售
    義務，自得依系爭代銷合約之約定請求代銷費用，此不因被
    告與陳麗淑私下基於其他考量以系爭B 契約替換系爭A 契約
    而有別，否則豈非形同在原告已依約媒介被告與買受人成立
    系爭房屋之買賣契約後，另外使被告得藉端換約脫免給付原
    告報酬之義務，卻又實際上享有締結相同契約利益（即系爭
    A 契約與系爭B 契約總價不變，差別僅在買受人自備款金額
    與籌措來源）之效果，顯有違誠信原則而非事理之平（最高
    法院58年台上字第2929號原判例、84年度台上字第2925號民
    事判決意旨參照）。
　5.末系爭代銷合約第10條固另有原告需協助被告辦理客戶交屋
    事宜之文字約定，然原告僅負「協助」被告辦理交屋之義務
    ，蓋系爭房屋並非原告所有，其並無所有權狀及住家鑰匙，
    事實上僅能由被告辦理交屋，自應由被告通知原告交屋日期
    ，原告始得協同辦理，非謂必然應由原告親自履行交屋事宜
    ，而不能由被告逕自交屋予陳麗淑，本件被告迄言詞辯論終
    結前俱未提出任何證據證明其曾通知原告協助辦理交屋而遭
    拒，則被告選擇自行與陳麗淑完成系爭房屋之交付事宜，尚
    難以此抗辯原告違反系爭代銷合約之義務。
　6.綜上，兩造依系爭代銷合約之約定，原告所負有廣告行銷房
    屋之義務，應係指原告於其代銷期間內促成銷售使被告與客
    戶完成簽約，即得向被告請求給付代銷費用。至客戶是否能
    順利貸款或另需以自備款補足差額，均非原告依系爭代銷合
    約所應負擔之責，且原告未獲被告通知協助辦理與客戶交屋
    之事宜，亦不能認原告有違反契約之義務。
　㈡本件陳麗淑（或陳麗華）購買之系爭房屋是否屬於前項由原
    告行銷售出之房屋，而得由原告請求被告給付廣告行銷費用
    472,000 元？
　　兩造雖均稱系爭代銷合約因故於110 年2 月28日合意終止，
    原告已於同日撤離「名港首席」案場，惟觀卷附兩造歷次書
    狀主張之內容，及原告提出其與系爭房屋買受人陳麗華間之
    通訊軟體LINE對話紀錄所示，原告於110 年3 月1 日以後仍
    持續於被告與陳麗華之間協助洽談議價（包含補足差額加價
    承購屬同建案，但不同門牌號碼之房屋），並協助買受人陳
    麗淑辦理貸款事宜，足認兩造間確有默示於原告媒合之被告
    與潛在買受人陳麗華（或陳麗淑）之間，延續原告履行系爭
    代銷合約之義務，繼續協助至被告與陳麗華或陳麗淑完成簽
    立房屋買賣契約之真意。復衡酌陳麗華本有意購入該建案編
    號B2房屋，並於110 年2 月24日支付20萬元、翌（25）日匯
    款200 萬元予被告，後因陳麗華個人考量始行詢問再加價換
    購編號B3房屋事宜，仍係透過原告居間向被告洽談，佐以被
    告所提出編號B2房屋及編號B3房屋之2 份買賣契約，該2 份
    買賣契約書之書立日期均為110 年2 月26日，依常情有意購
    買房屋之消費者多會謹慎考量所購屋況及應買條件，當不致
    於同日即會匆促決定變更契約買受人名義及買賣標的物，如
    是，又何必大費周章先簽立完整之編號B2房屋之買賣契約，
    復未於其上直接塗改或將之回收銷毀，反而再另行簽立編號
    B3房屋之買賣契約（即系爭A 契約），綜合上情判斷堪認買
    受人陳麗淑最後決定購入系爭房屋而簽立系爭A 契約之實際
    日期與書立日期不符，應係在更晚之時點，然雙方卻仍合意
    在系爭A 契約填入與編號B2房屋買賣契約相同之日期，更可
    認定系爭A 契約係立基於編號B2房屋買賣契約之基礎上，本
    質上仍屬同一買賣契約，僅係經過原告協助被告與陳麗華雙
    方同意變更系爭A 契約之標的物及價金，尚無礙原告確實有
    代理銷售系爭房屋之事實。又被告既已於110 年8 月12日將
    系爭房屋所有權移轉登記予買受人陳麗淑，並於110 年9 月
    10日完成交屋，即應依系爭代銷合約之約定按銷售總價2%給
    付代銷費用472,000 元，從而，原告主張已完成系爭合約約
    定之代理銷售義務，堪屬可採，其依系爭代銷合約之法律關
    係，請求被告給付472,000 元，自屬有據。
五、綜上所述，原告依系爭代銷合約之法律關係，請求被告給付
    472,000 元，及自起訴狀繕本送達翌日即111 年1 月21日起
    至清償日止，按週年利率5%計算之利息，為有理由，應予准
    許。
六、本件事證已臻明確，兩造其餘攻擊防禦方法於本件判決結果
    不生影響，故不再逐一論述。
七、本件係適用簡易訴訟程序所為被告敗訴之判決，依民事訴訟
    法第389 條第1 項第3 款規定，依職權宣告假執行。並依同
    法第436 條第2 項適用第392 條第2 項規定，依職權宣告被
    告預供擔保，得免為假執行。
八、訴訟費用負擔之依據：民事訴訟法第78條。
中　　華　　民　　國　　111 　年　　 8　　月　　15　　日
          　　　　高雄簡易庭  法　　　官  謝宗翰
以上正本係照原本作成。
如對本判決上訴，須於判決送達後20日內向本院提出上訴狀，同
時表明上訴理由；如已於本判決宣示後送達前提起上訴者，應於
判決送達後20日內補具上訴理由（均須按他造當事人之人數附繕
本）。
中　　華　　民　　國　　111 　年　　8 　　月　　15　　日
                              書  記  官  許弘杰